【裁判字號】    97,訴,489
【裁判日期】    970530
【裁判案由】    違反毒品危害防制條例
【裁判全文】
臺灣屏東地方法院刑事判決               97年度訴字第489號
公  訴  人  臺灣屏東地方法院檢察署檢察官
被      告  甲○○
                    （另案臺灣屏東監獄竹田分監執行中）
上列被告因違反毒品危害防制條例案件，經檢察官提起公訴（97
年度毒偵字第558 號、第617 號），茲因被告就被訴事實為有罪
之陳述，經告知簡式審判程序意旨，並聽取公訴人及被告之意見
後，本院合議庭裁定由受命法官獨任依簡式審判程序審理，判決
如下：
    主  文
甲○○犯附表一所示施用第一級毒品罪，共貳罪，均累犯，各處
刑如所示；又犯附表二所示施用第二級毒品罪，共貳罪，均累犯
，各處刑如所示；應執行有期徒刑肆年，扣案驗後淨重各為零點
壹貳伍公克、零點零壹柒公克之海洛因貳小包沒收銷燬之。
    事  實
一、甲○○有多次犯罪經法院判刑確定之紀錄，最近一次經有期
    徒刑執行完畢情形如下：
  (一)民國92年間犯竊盜罪，經本院93度訴字第26號判處有期徒刑
    7 月確定。
  (二)93年間因違反毒品危害防制條例案件，經本院93年度訴字第
    93號判處有期徒刑1 年、6 月，並諭知應執行有期徒刑1 年
    4 月確定。
  (三)93年間犯竊盜罪，經本院93年度簡字第1762號判處有期徒刑
    2 月確定。
  (四)嗣上開(二)、(三)部分所示之刑，經本院94年度聲字第826 號裁
    定，仍定予應執行有期徒刑1 年4 月，旋與上開(一)部分所示
    之刑接續執行，於94年2 月16日入監執行，95年6 月30日因
    縮刑假釋出監，95年12月2 日因期滿未經撤銷假釋而執行完
    畢。
二、又其前因施用毒品案件，經本院92年度毒聲字第309 號裁定
    令入勒戒處所施予觀察、勒戒，於92年3 月13日入所執行，
    因無繼續施用毒品傾向，於92年4 月1 日出所執行完畢。
三、詎其經前開有期徒刑及觀察、勒戒執行完畢後5 年內，仍不
    知悔改，復分別基於施用第一級毒品之犯意，按附表一所示
    時、地及內容，先後2 次施用海洛因如附表一所示；並分別
    基於施用第二級毒品之犯意，按附表二所示時、地及內容，
    先後2 次施用甲基安非他命如附表二所示。嗣先於97年1 月
    15日凌晨0 時40分許，在高雄縣林園鄉○○路為警查獲；繼
    於97年3 月19日上午7 時30分許，在屏東縣鹽埔鄉○○村○
    ○路一帶，因另案涉犯竊盜罪嫌經通緝而為警逮捕到案，自
    其身上扣得海洛因2 小包（驗後淨重各為0.125 公克、0.01
    7 公克）而查獲。其先後2 次查獲經採尿送驗，均驗得嗎啡
    即海洛因經人體水解代謝產物成分，及甲基安非他命陽性反
    應。
四、案經屏東縣警察局東港分局報告臺灣屏東地方法院檢察署檢
    察官偵查起訴。
    理  由
一、前揭施用第一級毒品海洛因及第二級毒品甲基安非他命之犯
    罪事實，業據被告甲○○於本院審理時自白不諱，並有扣案
    白色粉末2 小包，經囑託高雄市立凱旋醫院以氣相層析質譜
    儀法（GC／MS）等科學方法檢驗結果，為驗後淨重各為0.12
    5 公克、0.017 公克之海洛因粉末，有該院97年4 月21日，
    編號R70906號濫用藥物成品檢驗鑑定書附卷可憑。又其2 次
    經查獲採尿送正修科技大學超微量研究科技中心以氣相層析
    質譜儀法（GC／MS）等科學方法檢驗結果，亦均驗得嗎啡即
    海洛因經人體水解代謝產物成分，及甲基安非他命陽性反應
    ，有該中心97年1 月31日，編號R00-0000-000號、97年4 月
    3 日，編號R00-0000-000號檢驗報告存卷可按，與上開報告
    均為鑑定機關本於專業知識暨以精密儀器測試後所得之結論
    ，自可憑信。被告甲○○自白施用海洛因、甲基安非他命，
    堪信與事實相符。
二、被告甲○○前因施用毒品案件，經本院92年度毒聲字第309
    號裁定令入勒戒處所施予觀察、勒戒，於92年3 月13日入所
    執行，因無繼續施用毒品傾向，於92年4 月1 日出所執行完
    畢，有臺灣高等法院被告前案紀錄表、臺灣屏東地方法院檢
    察署刑案資料查註紀錄表、全國施用毒品案件紀錄表、受觀
    察勒戒人毒品及前科紀錄簡列表各1 份在卷可按，其經觀察
    、勒戒、強制戒治執行完畢，5 年內再犯本件施用第一級毒
    品海洛因之犯罪事證已臻明確，應依法論科。
三、按海洛因、甲基安非他命，依序為毒品危害防制條例第2 條
    第2 項第1 款、第2 款規定之第一級、第二級毒品，除法律
    另有規定者外，不得持有、施用。核被告甲○○如附表一所
    為，均係犯毒品危害防制條例第10條第1 項之施用第一級毒
    品罪；如附表二所為，均係犯毒品危害防制條例第10條第2
    項之施用第二級毒品罪。其因施用而持有海洛因及甲基安非
    他命之低度行為，均為施用之高度行為所吸收，不另論罪。
    又被告甲○○前因：(一)92年間犯竊盜罪，經本院93度訴字第
    26 號 判處有期徒刑7 月確定；(二)93年間因違反毒品危害防
    制條例案件，經本院93年度訴字第93號判處有期徒刑1 年、
    6 月（並諭知應執行有期徒刑1 年4 月）確定；(三)93年間犯
    竊盜罪，經本院93年度簡字第1762號判處有期徒刑2 月確定
    。嗣(二)、(三)部分所示之刑，經本院94年度聲字第826 號裁定
    ，仍定予應執行有期徒刑1 年4 月，旋與上開(一)部分所示之
    刑接續執行，於94年2 月16日入監，95年6 月30日因縮刑假
    釋出監，95年12月2 日因期滿未經撤銷假釋而執行完畢，有
    臺灣高等法院被告前案紀錄表及臺灣屏東地方法院檢察署刑
    案資料查註紀錄表各1 份在卷可按，其5 年之內再因故意犯
    有期徒刑以上刑之本罪，均為累犯，應依法加重其刑。另刑
    罰法規所規定各該特定犯罪，除有原已集合多數犯行為構成
    要件行為態樣或其他特別規定者外，行為人主觀上僅須具備
    對於法條規定各該構成要件之「認識」及「意欲」（即構成
    要件之「知」與「欲」），其主觀不法構成要件即已該當，
    至其動機或在個案中誘發多次行為之共同主觀意向聯繫（如
    概括、整體犯意等）為何，要非所問，今被告甲○○前開2
    次施用第一級毒品、2 次施用第二級毒品犯行，既各具備完
    整並可獨立區隔之主、客觀不法構成要件，應各自成立並論
    以數罪而分論併罰之。
四、爰審酌被告甲○○之年齡、品行、智識能力、犯罪手段、行
    為對法益造成侵害之程度，其為63年10月8 日出生、受有國
    中肄業教育程度、以替人僱店為業之人，有年籍資料在卷可
    參，本件犯罪時年33歲，正值青壯，又其前案紀錄除上開構
    成施用毒品訴追條件及累犯之要件，不再重複評價者外，並
    曾因違反麻醉藥品管理條例案件，經本院83年度易字第1438
    號判處有期徒刑5 月確定，於83年11月9 日易科罰金執行完
    畢；嗣前開構成累犯要件刑之執行完畢後，又已犯：(一)竊盜
    罪，經本院96年度簡字第987 號判處有期徒刑5 月確定；(二)
    違反毒品危害防制條例罪（施用第一級毒品1 件、施用第二
    級毒品2 件），經臺灣高雄地方法院96年度訴字第4597號判
    處有期徒刑9 月、4 月、4 月，應執行有期徒刑1 年2 月確
    定；(三)違反毒品危害防制條例案件（施用第二級毒品），經
    本院96年度簡字第1777號判處有期徒刑6 月確定；(四)違反毒
    品危害防制條例罪（一行為而施用第一級、第二級毒品），
    經本院97年度訴字第338 號判處有期徒刑1 年2 月確定，已
    於97年3 月19日入監執行，有臺灣高等法院被告前案紀錄表
    及臺灣屏東地方法院檢察署刑案資料查註紀錄表各1 份在卷
    可按，素行不良，茲就其施用毒品之犯罪類型，雖有認為僅
    屬自戕行為，並未涉侵害他人法益者，惟姑不論此見與我國
    現行刑事立法除就行為人藉自殘行為達到其他侵害國家、社
    會法益結果之目的，而在相關特別立法如妨害兵役治罪條例
    等特別法中定以處罰之規定外，向不加罰於單純自殘，甚或
    自殺行為所表彰之規範體系價值觀念相左，況毒品危害防制
    條例第10條所規定對施用毒品行為之處罰，其法定刑猶相當
    ，或更甚（如施用第一級毒品罪）於刑法中關於故意「傷害
    他人」規定罪責，舉輕明重，足徵其規範保護之法益，原不
    在該「自戕」行為本身所造成行為人個人身體健康之有形侵
    害。蓋民主法治國家之所異於獨裁、集權社會，其國家政策
    、社會發展，均取決於以全體公民個人意志累積形成之群體
    意志，凡公民不分性別、學歷、職業、貧富、愚智，任由鴻
    儒碩彥至販夫走卒，其個人意志之表現就群體意志決定之形
    成，均屬等值，直接影響國家、社會整體之命運，至關重要
    ，則個人基於自主、健全意思所表現之公民意志，不分良窳
    ，均應尊重，然若有藉不正手段影響他人或自陷個人健全自
    主意志不能正常形成、表現者，不僅直接侵蝕公民群體意志
    形成之基礎，迫令其他自重慎行大眾均須承受建立在該不健
    全基礎形成之公共政策、社會生活品質之結果，對於國家、
    社會法益及人民全體利益，猶已構成危害，是如投票受賄罪
    所規範者，即在禁止公民匯集個人自主意志以形成群體意志
    之過程受不當影響及控制，即為適例。今毒品除可對個人身
    體健康造成有形傷害外，就人之身體及精神形成高度成癮性
    及依賴性，猶足以抑制個人表現其本於心性能力所為自主意
    志之決定，並進而造成群體意志表現遭不當扭曲之危險，直
    接影響國家、社會之發展，侵害至鉅，斷非僅止於個人健康
    之危害，被告甲○○迭因施用毒品而經觀察、勒戒及刑之執
    行矯治，未幾仍重蹈覆轍，除徵其守法觀念薄弱，堪認已施
    用毒品成習，積重難返，對其個人身心、家庭及國家、社會
    之危害非輕，並考量其犯罪施用毒品之情節，查獲毒品之數
    量，及其犯罪經查獲後，尚能坦認犯行，態度尚可等一切情
    狀，量處如主文所示之刑，以資儆懲。
五、扣案驗後淨重0.125 公克、0.017 公克之海洛因粉末各1 小
    包為查獲之毒品，其包裝袋因盛裝毒品而為該成分所沾黏，
    無法析離，此觀卷附法務部調查局93年3 月19日調科壹字第
    09300113060 號函文意旨自明，應與所盛裝、沾黏之毒品併
    同處分，依毒品危害防制條例第18條第1 項前段，沒收銷燬
    之。未扣案而供被告本件施用海洛因犯罪使用之剩餘菸蒂，
    除據被告甲○○供稱於查獲前已經丟棄而滅失，依現有卷證
    復不能證明其尚存在，爰不另為沒收之諭知；另其供本件施
    用甲基安非他命使用之玻璃球吸食器，既據供稱係由不詳姓
    名之友人提供，施用後並隨即經取走，茲事隔已久，依現有
    卷證復不能證明尚存在，亦不另為沒收之諭知，附此敘明。
據上論斷，依刑事訴訟法第273 條之1 第1 項、第299 條第1 項
前段，毒品危害防制條例第10條第1 項、第2 項、第18條第1 項
前段，刑法第11條、第47條第1 項、第51條第5 款，判決如主文
。
本案經檢察官許英輝到庭執行職務
中    華    民    國    97    年    5     月    30    日
                  刑事第二庭    法  官  陳松檀
以上正本證明與原本無異。
如不服本判決應於收受本判決送達後10日內向本院提出上訴書狀
，其未敘述上訴理由者，並得於提起上訴後10日內向本院補提理
由書狀（均須按他造當事人之人數附繕本）「切勿逕送上級法院
」
中    華    民    國    97    年    5     月    30    日
                                書記官  林祥玉
附錄本件判決引用之法條：
毒品危害防制條例第10條
施用第一級毒品者，處6 月以上5 年以下有期徒刑。
施用第二級毒品者，處3 年以下有期徒刑。
【附表一】
┌─┬──────┬──────┬────────────┬───────┬───────────────┐
│  │  時    間  │  地    點  │    行            為    │ 罪刑（主刑） │          沒收（從刑）        │
├─┼──────┼──────┼────────────┼───────┼───────────────┤
│(一)│97年1 月14日│屏東縣新園鄉│以摻入香菸內（菸蒂於查獲│施用第一級毒品│          （空白）            │
│  │中午12時許  │永和路50巷22│前已經丟棄滅失）吸用方式│，累犯，處有期│                              │
│  │            │號住處內    │施用第一級毒品海洛因1 次│徒刑壹年肆月  │                              │
├─┼──────┼──────┼────────────┼───────┼───────────────┤
│(二)│97年3 月15日│屏東縣新園鄉│以摻入香菸內（菸蒂於查獲│施用第一級毒品│扣案驗後淨重零點壹貳伍公克、  │
│  │中午        │永和路50巷22│前已經丟棄滅失）吸用方式│，累犯，處有期│零點零壹柒公克之海洛因各壹小  │
│  │            │號住處內    │施用第一級毒品海洛因1 次│徒刑壹年肆月  │包連同包裝袋均沒收銷燬之      │
└─┴──────┴──────┴────────────┴───────┴───────────────┘
【附表二】
┌─┬──────┬──────┬────────────┬───────┬───────────────┐
│  │  時    間  │  地    點  │    行            為    │ 罪刑（主刑） │          沒收（從刑）        │
├─┼──────┼──────┼────────────┼───────┼───────────────┤
│(一)│97年1 月14日│屏東縣新園鄉│以置入由綽號「阿霞」之人│施用第二級毒品│          （空白）            │
│  │日間某時    │永和路50巷22│借予之玻璃球內燒烤並吸用│，累犯，處有期│                              │
│  │            │號住處內    │所生煙霧方式，施用第二級│徒刑壹年      │                              │
│  │            │            │毒品甲基安非他命1 次    │              │                              │
├─┼──────┼──────┼────────────┼───────┼───────────────┤
│(二)│97年3 月17日│屏東縣新園鄉│以置入由不詳姓名中年男性│施用第二級毒品│          （空白）            │
│  │中午1 時許  │永和路50巷22│友人借予之玻璃球內燒烤並│，累犯，處有期│                              │
│  │            │號住處內    │吸用所生煙霧方式，施用第│徒刑壹年      │                              │
│  │            │            │二級毒品甲基安非他命1 次│              │                              │
└─┴──────┴──────┴────────────┴───────┴───────────────┘


司法院資訊處製作；財團法人民間司法改革基金會備份。
